臺灣高等法院刑事判決
109年度上訴字第4461號
上  訴  人  
即  被  告  陳峻賢




上列上訴人因詐欺等案件，不服臺灣臺北地方法院109年度訴字
第652號，中華民國109年9月25日第一審判決（起訴案號：臺灣
臺北地方檢察署109年度偵字第2949、8304、8685、8862、8871
、8925、10638號），及移送併辦（案號：臺灣臺北地方檢察署1
09年度偵字第27069號 ），提起上訴，本院判決如下：
    主  文
原判決關於有罪部分及其沒收均撤銷。
甲○○犯如附表二各編號「主文」欄所示之罪，各處如附表二各編
號「主文」欄所示之刑（及沒收）。應執行有期徒刑伍年。
    犯罪事實
一、甲○○知悉真實姓名年籍不詳通訊軟體WeChat微信暱稱「YoYo
    2（又名「安雲」）」、「angel Chen」、「海濱」、「阿
    郎」之成年人所屬詐欺集團係採以3人以上的分工模式，且
    以取得使用之人頭金融帳戶，作為取得詐騙款項，以掩飾詐
    騙所得之本質及實際去向，製造金流斷點，竟貪圖可從中分
    取的不法利益，於民國108年12月下旬某日起，加入真實姓名
    年籍不詳微信暱稱「YoYo2（又名「安雲」）」、「angel Che
    n」、「海濱」、「阿郎」之成年人所組成之詐欺集團（所
    涉參與犯罪組織部分業經臺灣士林地方法院【下稱士林地院
    】109年度金訴字第153號判處罪刑，詳不另為不受理部分所
    述），擔任車手工作，而基於與「YoYo2（又名「安雲」）
    」、「angel Chen」、「海濱」、「阿郎」等人共同意圖為
    自己不法所有、洗錢之犯意聯絡，先由其等所屬詐欺集團之
    不詳成員取得如附表一「匯入帳戶」欄所示人頭帳戶之金融
    卡、密碼後，分別以如附表一「詐欺手法」欄所示之方式，
    向如附表一「被害人」欄所示子○○等13人實行詐術，致其等
    分別陷於錯誤，而將如附表一「匯款金額」欄所示款項匯至
    該集團成員指示之如附表一「匯入帳戶/申請人/偵審結果」
    欄所示帳戶，並藉此掩飾詐欺犯罪所得之本質及實際去向。
    嗣甲○○則依「YoYo2」指示取得各提款卡、密碼後，並依「a
    ngel Chen」、「海濱」之指示，於附表一「被告領款時間
    」、「被告領款地點」、「被告領款金額」各欄所示時間、
    地點提領各該款項後，扣除所提領款項之2.5％做為報酬，將
    剩餘款項交予「YoYo2」或其指定之集團成員取回朋分。
二、甲○○另與前述詐欺集團成員共同意圖為自己不法所有之犯意
    聯絡，由不詳詐欺集團成年成員於109年1月2日9時致電戊○○
    ，佯稱是中華電信客服人員，因戊○○積欠電話費新臺幣（下
    同）9,700多元，需幫她轉接165專線，之後由自稱警察局科
    長而冒用公務員名義之「王正一」向戊○○佯稱要辦理財產公
    證才能證明其清白，致戊○○陷於錯誤，而於同日12時，到臺
    北市萬華區萬大路與富民路口，交付30萬元給依「angel Ch
    en」、「海濱」指示到場收取款項之甲○○，甲○○再依指示將
    款項放在臺北車站地下1樓某男廁所之馬桶水箱內，由詐欺
    集團不詳成員取回後朋分，甲○○則藉此獲得5,000元之報酬
    。
三、案經辛○訴由臺北市政府警察局中山分局、戊○○訴由臺北市
    政府警察局萬華分局、丑○○、卯○○訴由臺北市政府警察局信
    義分局報告臺灣臺北地方檢察署檢察官偵查起訴，及移送併
    辦。
    理  由
壹、證據能力：
    按被告以外之人於審判外之言詞或書面陳述，除法律有規定
    者外，不得作為證據；又被告以外之人於審判外之陳述，雖
    不符合同法第159條之1至第159條之4之規定，但經當事人於
    審判程序同意作為證據，法院審酌該言詞陳述或書面陳述作
    成時之情況，認為適當者，亦得為證據。當事人、代理人或
    辯護人於法院調查證據時，知有第159條第1項不得為證據之
    情形，而未於言詞辯論終結前聲明異議者，視為有前項之同
    意，刑事訴訟法第159條第1項及第159條之5分別定有明文。
    查本案言詞辯論終結前，檢察官、上訴人即被告甲○○均未就
    本判決所引用之各該被告以外之人於審判外之陳述及所調查
    之證據主張有刑事訴訟法第159條第1項不得為證據之情形（
    見本院卷第257至278頁），本院審酌該證據作成時並無違法
    及證明力明顯過低之瑕疵等情況，認為適當，應有證據能力
    。至於所引其餘非屬供述證據部分，既不適用傳聞法則，亦
    非公務員違背法定程序所取得，依刑事訴訟法第158條之4反
    面解釋，同具證據能力。
貳、得心證之理由
一、訊據被告對於前開犯罪事實均坦承不諱（見原審卷第73至74
    、143至147頁、本院卷第278至284頁），並有附表一「證據
    」欄所示之證據資料可佐，及證人即告訴人戊○○之證述在卷
    （見偵8685卷第31至32、85至86頁），暨自願受搜索同意書
    、臺北市政府警察局中山分局搜索扣押筆錄、扣押物品目錄
    表、被告被查獲時之提款照片、扣案物照片、被告與詐欺集
    團成員之微信群組對話紀錄翻拍照片、被告向戊○○取款之路
    口監視錄影畫面翻拍照片、國泰世華商業銀行帳戶存摺內頁
    等附卷可稽（見偵2949卷一第33至39、45至101頁、偵8685
    卷第37、91至93頁），均可佐被告前開出於任意性之自白與
    事實相符，得採為認定事實之證據。被告前於警詢、偵查中
    雖曾稱不知所參與為詐欺集團云云，然被告前於105年間即
    曾因提供自己帳戶資料予詐欺集團使用而犯幫助詐欺取財罪
    ，經士林地院105年度審易字第2598號判決判處有期徒刑3月
    確定，有該判決書可參（見本院卷第173至179頁），則被告
    對於此等詐欺集團慣用之利用他人人頭帳戶詐取被害人款項
    之手法顯然知之甚明，則其於本案中收取「YoYo2」交付多
    張金融卡及密碼，並由群組內成員指示提領款項，再交付所
    指定之其他成員，或將收取之詐得款項置放公共廁所內，更
    應知悉其所領取之款項即為詐欺集團向被害人詐得之款項，
    況被告於108年12月25日提領附表一編號10之款項6萬元後即
    為警查獲而扣得該筆款項（參偵2949卷一第15至27、133至1
    37頁被告警詢、偵查陳述），竟仍繼續參與該詐欺集團從事
    車手工作而為事實一附表一編號11至13之提領款項、事實二
    之收取款項，益徵被告就其所參與為詐欺集團、所領取或收
    取之款項為詐欺集團詐得之款項等均有認識而仍故為之，被
    告前否認知悉所從事為詐欺集團車手工作，顯非可採，應以
    其於原審及本院審理中所為自白，與事實相符。
二、關於起訴書犯罪事實及其附表記載之補充、更正：
  ㈠被告就其每次提款可獲報酬供稱是2.5％，每10萬元大概可以
    拿到2,500元；至事實二戊○○該次獲得之報酬則為5,000元等
    語（見原審卷第143至145頁），是起訴書關於被告領取事實
    一附表一所示各次款項之報酬記載為2％，應予更正，並依此
    比例以被告提領之款項數額計算被告各次參與詐欺犯行所獲
    報酬，惟如被告提領之款項逾各該被害人遭詐騙之款項，則
    應從有利於被告之認定，以被害人遭詐騙款項按2.5％計算被
    告該次參與詐欺犯行所獲報酬，如附表一「犯罪所得」欄所
    示。另並於各該編號「匯入帳戶/申請人/偵審結果」欄補充
    記載各該帳戶申請人及其等就所申請帳戶遭詐欺集團用以使
    被害人匯入詐騙款項之行為之偵審結果，有各相關申請人之
    本院被告前案紀錄表、起訴書、判決書、不起訴處分書、緩
    起訴處分書等在卷可稽（見本院卷第199至244頁）。
  ㈡附表一編號1，告訴人子○○接獲詐欺集團不詳成員電話之時間
    為108年12月23日10時29分，為子○○陳述在卷（見偵10638卷
    第41頁），起訴書附表一編號8誤載為108年12月25日，應予
    更正。
  ㈢附表一編號3部分，被告提領之金額6萬元已超過被害人乙○○
    匯入該帳戶之7,760元，應補充說明，並按乙○○遭詐騙數額
    計算被告所獲報酬。
　㈣附表一編號7部分，被告2次提領之總額16,000元已超過被害
    人午○○匯入該帳戶之15,520元，應補充說明，並按午○○遭詐
    騙數額計算被告所獲報酬。
　㈤附表一編號10部分：被告供稱：警方於108年12月25日13時許
    在中崙郵局查獲我涉嫌詐欺於ATM前提領現金，所以逮捕我
    ，我正在提領帳戶內款項6萬元，扣案6萬元是提領的贓款。
    我的報酬是直接從提領款項抽取再上繳贓款，12月25日薪水
    在我要放錢時先抽出，查獲當天已經被查扣等語（見偵2949
    卷一第17至21頁、8685卷第13至14頁、偵8871卷第12頁、偵
    8304卷第10頁、偵8862卷第10頁），佐以卷附被害人辛○匯
    入款項之郵局帳戶交易明細（原審卷第175頁），在辛○匯入
    18萬元之後即經被告提領其中之6萬元款項，可徵被告於108
    年12月25日為警查獲而扣案之現金中的6萬元部分即係被告
    依詐欺集團成員指示提領辛○遭詐騙之款項；復依被告前述
    與詐欺集團成員間關於報酬給付方式之約定，則被告領得6
    萬元即可從中直接抽取2.5％作為自己之報酬，亦即被告雖尚
    未及將贓款上繳集團成員朋分，然就該筆報酬即6萬元中之1
    ,500元（6萬×2.5％＝1,500）已具有事實上處分權。
　㈥附表一編號11，依被害人己○○與詐騙集團之LINE對話截圖，
    該不詳詐欺集團成年成員初聯繫己○○之時間為108年12月29
    日17時49分，有該對話截圖可參（見偵8925卷第43頁），起
    訴書附表一編號5記載為「詐欺集團成員於108年12月30日，
    致電予己○○…」等語，應予更正。另依該玉山商業銀行帳戶
    交易明細（原審卷第167頁），起訴書附表二編號6所列之提
    領款項金額均包含5元跨行提款手續費，並非被告實際提領
    金額，爰於附表一編號11各次提款金額依被告實際提領之數
    額記載，即扣除5元手續費。
　㈦附表一編號12、13，依該郵局帳戶交易明細（原審卷第171頁
    ），起訴書附表二編號7所列各筆提領款項金額均屬跨行提
    領而包含5元跨行提款手續費，此部分非被告提領獲得部分
    ，應予扣除。並補充說明被告於109年1月6日18時5分至55分
    總計提領51,000元之數額已超過被害人丑○○、卯○○於該日匯
    入該帳戶之42,156元，並按丑○○、卯○○遭詐騙數額分別計算
    被告所獲報酬。
三、按共同實施犯罪行為之人，在合同意思範圍以內，各自分擔
    犯罪行為之一部，相互利用他人之行為，以達其犯罪之目的
    者，即應對於全部所發生之結果，共同負責。另按共同正犯
    之行為人已形成一個犯罪共同體，彼此相互利用，並以其行
    為互為補充，以完成共同之犯罪目的。故其所實行之行為，
    非僅就自己實行之行為負其責任，並在犯意聯絡之範圍內，
    對於他共同正犯所實行之行為，亦應共同負責，此即所謂「
    一部行為全部責任」之法理。又以目前遭破獲之電話詐騙集
    團之運作模式，係先以詐騙集團收集人頭通訊門號或預付卡
    之門號及金融機構帳戶，以供該集團彼此通聯、對被害人施
    以詐術、接受被害人匯入受騙款項及將贓款為多層次轉帳之
    使用，並避免遭檢警調機關追蹤查緝，再由該集團成員以虛
    偽之情節詐騙被害人，於被害人因誤信受騙而將款項匯入指
    定帳戶或交付後，除繼續承襲先前詐騙情節，或繼續以延伸
    之虛偽事實詐騙該被害人，使該被害人能繼續匯入、交付更
    多款項外，並為避免被害人發覺受騙報警，多於確認被害人
    已依指示匯款或提領現金後，即迅速指派集團成員以臨櫃提
    款或自動櫃員機領款等方式將詐得贓款即刻提領殆盡，或儘
    速前往向被害人取款；此外，為避免因於收集人頭帳戶或於
    臨櫃提領詐得贓款，或親往收取款項時，遭檢警調查獲該集
    團，多係由集團底層成員出面從事該等高風險之臨櫃提款、
    收取款項（即「車手」）、把風之工作，其餘成員則負責管
    理帳務或擔任居間聯絡之後勤人員。是依上開電話詐欺集團
    之運作模式，參照前述刑法共同正犯之規範架構，雖無證據
    證明被告直接以電話詐欺如事實一附表一所示子○○等人、事
    實二戊○○，然縱被告僅係擔任其中一環之車手工作而負責領
    取、收取款項之行為，亦實係該詐騙集團犯罪計畫不可或缺
    之重要環節。而共同正犯，在合同之意思內各自分擔犯罪行
    為之一部，相互利用他人之行為，以達其犯罪之目的者，即
    應對全部所發生之結果，共同負責。依被告供述，其係經由
    網路結識微信暱稱「安雲」之人而經其介紹加入「123」群
    組，群組內有8個人，較常聯繫的為「YoYo2」、「angel Ch
    en」、「海濱」3人；我見過「YoYo2」（互核被告警詢及偵
    查所述較常聯繫之3人，足見偵查筆錄記載yoyo應即為警詢
    筆錄記載、被告手機微信對話截圖之「YoYo2」），後來我
    發現「YoYo2」與「安雲」是同一個人，「阿郎」是公司裡
    的另1個人，他會關心我，他告訴我如果群組裡面講什麼不
    懂就問他，他跟「YoYo2」是不同人，「阿郎」位階比較大
    等語（見偵2949卷一第23至25、134至136頁），足見被告所
    參與之詐欺集團即有被告及與其接觸、聯繫之人包括暱稱「
    YoYo2（即安雲）」、「angel Chen」、「海濱」、「阿郎
    」而有3人以上，佐以如事實一附表一所示向子○○等人、事
    實二戊○○施用詐術之其他詐欺集團成員等。是被告參與本案
    詐欺集團，與該集團之其他成員間彼此分工，足認其等係在
    合同意思範圍內，各自分擔犯罪行為之一部，並相互利用他
    人之行為，以達遂行犯罪之目的，且其成員已達3人以上，
    被告自應就其所參與前述各次詐欺集團成員對如事實一附表
    一所示子○○等人、事實二戊○○所施用之詐術方法包括以網際
    網路對公眾散布、冒用公務員名義，以及各該詐欺取財犯行
    所生之全部犯罪結果即如附表一編號11被害人己○○遭詐騙之
    其他款項遭該詐欺集團其他不詳成員領取朋分部分共同負責
    ，僅係此部分既非被告領取，被告即無報酬可領取，併予說
    明。
四、次按洗錢防制法於105年12月28日修正公布，並於106年6月2
    8日生效施行（下稱新法）。修正前該法（下稱舊法）將洗
    錢行為區分為將自己犯罪所得加以漂白之「為自己洗錢」及
    明知是非法資金，卻仍為犯罪行為人漂白黑錢之「為他人洗
    錢」兩種犯罪態樣，且依其不同之犯罪態樣，分別規定不同
    之法定刑度。惟洗錢犯罪本質在於影響合法資本市場並阻撓
    偵查，不因為自己或為他人洗錢而有差異，且洗錢之行為模
    式不祇一端，上開為自己或為他人洗錢之二分法，不僅無助
    於洗錢之追訴，且徒增實務事實認定及論罪科刑之困擾。故
    而為澈底打擊洗錢犯罪，新法乃將洗錢行為之處置、多層化
    及整合等各階段，全部納為洗錢行為，而於新法第2條規定
    ：「本法所稱洗錢，指下列行為：一、意圖掩飾或隱匿特定
    犯罪所得來源，或使他人逃避刑事追訴，而移轉或變更特定
    犯罪所得。二、掩飾或隱匿特定犯罪所得之本質、來源、去
    向、所在、所有權、處分權或其他權益者。三、收受、持有
    或使用他人之特定犯罪所得。」且為避免舊法時期過度限縮
    洗錢犯罪成立之可能，亦模糊前置犯罪僅在對於不法金流進
    行不法原因之聯結而已，造成洗錢犯罪成立門檻過高，洗錢
    犯罪難以追訴。故新法就其中採取門檻式規範者，明定為最
    輕本刑為6個月以上有期徒刑之罪，並將「重大犯罪」之用
    語，修正為「特定犯罪」；另增列未為最輕本刑為6個月以
    上有期徒刑之罪所涵括之違反商標法等罪，且刪除有關犯罪
    所得金額須在5百萬元以上者，始得列入前置犯罪之限制規
    定，以提高洗錢犯罪追訴之可能性。從而新法第14條第1項
    所規範之一般洗錢罪，必須有第3條規定之前置特定犯罪作
    為聯結，始能成立。以日益猖獗之詐欺集團犯罪為例，詐欺
    集團向被害人施用詐術後，為隱匿其詐欺所得財物之去向，
    而令被害人將其款項轉入該集團所持有、使用之人頭帳戶，
    並由該集團所屬之車手前往提領詐欺所得款項得逞，檢察官
    如能證明該帳戶內之資金係本案詐欺之特定犯罪所得，即已
    該當於新法第14條第1項之一般洗錢罪（最高法院108年度台
    上字第1744、2500號判決意旨參照）。本件被告及所屬詐欺
    集團所犯係刑法第339條之4加重詐欺取財罪，該條項為法定
    刑1年以上7年以下有期徒刑之罪，屬洗錢防制法第3條第1款
    所規定之特定犯罪，而該詐欺集團成員，係遣人去電被害人
    等施以詐術，令其等陷於錯誤後，依照集團之指示，將錢匯
    入該集團事先取得並掌控之人頭帳戶，則各該人頭帳戶內可
    對應找出事實一附表一所示被害人所匯之詐欺犯罪所得款項
    之金流紀錄，該集團得以藉由該人頭帳戶之「漂白」而掩飾
    其犯罪所得去向，是當該集團再遣「車手」即被告將之領出
    ，自非僅係取得犯罪所得，而係兼有洗錢防制法第2條第2款
    之洗錢行為，自應論以同法第14條第1項之一般洗錢罪。
五、按刑法第339條之2第1項之以不正方法由自動付款設備取得
    他人之物罪，其所謂「不正方法」，係泛指一切不正當之方
    法而言，並不以施用詐術為限，例如以強暴、脅迫、詐欺、
    竊盜或侵占等方式取得他人之提款卡及密碼，再冒充本人由
    自動提款設備取得他人之物，或以偽造他人之提款卡由自動
    付款設備取得他人之物等，均屬之（最高法院94年度台上字
    第4023號判決要旨參照）。本件被告與「YoYo2（又名「安
    雲」）」、「angel Chen」、「海濱」、「阿郎」及所屬詐
    欺集團成員以詐術騙取事實一附表一編號1、8「匯入帳戶/
    申請人/偵審結果」欄所示帳戶申請人之提款卡及密碼後，
    再冒充本人由自動提款設備取得帳戶內之款項，自與刑法第
    339條之2第1項規定構成要件相符。
六、綜上所述，本件事證明確，被告上開犯行，洵堪認定，應依
    法論科。
參、論罪科刑及撤銷改判之說明：
一、論罪：
　㈠核被告⒈就事實一附表一編號1所為，係犯刑法第339條之4第1
    項第2款之3人以上共同詐欺取財罪、同法第339條之2第1項
    以不正方法由自動付款設備取得他人之物、洗錢防制法第14
    條第1項之一般洗錢罪；⒉就事實一附表一編號2、4、10至13
    所為，均係犯刑法第339條之4第1項第2款之3人以上共同詐
    欺取財罪、洗錢防制法第14條第1項之一般洗錢罪，共六罪
    ；⒊就事實一附表一編號3、5至7、9所為，均係犯刑法第339
    條之4第1項第2款、第3款之3人以上共同以網際網路對公眾
    散布而犯詐欺取財罪、洗錢防制法第14條第1項之一般洗錢
    罪，共五罪；⒋就事實一附表一編號8所為，係犯刑法第339
    條之4第1項第2款、第3款之3人以上共同以網際網路對公眾
    散布而犯詐欺取財罪、同法第339條之2第1項以不正方法由
    自動付款設備取得他人之物、洗錢防制法第14條第1項之一
    般洗錢罪；⒌就事實二所為，係犯刑法第339條之4第1項第1
    款、第2款之3人以上共同冒用公務員名義犯詐欺取財罪。
　㈡檢察官誤會之說明：
　⒈事實一附表一編號3、5、6、7、8、9部分，檢察官漏未認定
    被告與詐欺集團所為另有刑法第339條之4第1項第3款之加重
    條件，就事實二部分，則漏未論及被告與詐欺集團所為另有
    刑法第339條之4第1項第1款之加重條件，此部分均經檢察官
    於起訴書及其附表中記載，且經本院告知此部分罪名而令被
    告一併辯論（見本院卷第256頁），惟此僅屬詐欺罪加重條
    件之增加，尚無庸變更起訴法條。
　⒉檢察官於原審審理時雖稱起訴書所載非法由自動付款設備取
    財罪部分純屬誤載，應予刪除等語（見原審卷第72、146頁
    ）。惟檢察官代表國家提起公訴，依檢察一體原則，到庭實
    行公訴之檢察官如發現起訴書認事用法有明顯錯誤，固得本
    於自己確信之法律見解，於論告時變更起訴之法條，或另為
    其他適當之主張，然其於法院調查或審理時所為之論告或主
    張，究屬訴之追加、撤回或變更範疇，抑或僅係起訴效力所
    及之他部事實之擴張、或起訴事實之一部減縮，自應究明各
    該請求之性質而異其處理方式。因而除撤回起訴，使該訴訟
    關係消滅，法院無從加以裁判外，法院自不得僅就檢察官論
    告時所陳述或主張之事實為裁判，而置原起訴事實於不顧，
    最高法院95年度台上字第6646號判決意旨同此。此部分犯罪
    事實與罪名既經檢察官於起訴書犯罪事實及其附表中記載，
    且未經檢察官以撤回起訴書表明撤回之意，自不能僅以審理
    中言詞陳述而認此部分犯罪事實業經檢察官撤回，況被告就
    事實一附表一編號1、8犯以不正方法由自動付款設備取得他
    人之物與所犯加重詐欺取財罪、一般洗錢罪有裁判上一罪關
    係，本院自應併予審理（附表一編號2至7、9至13所涉以不
    正方法由自動付款設備取得他人之物則詳不另為無罪諭知部
    分所述）。
　㈢被告與「YoYo2」、「angel Chen」、「海濱」、「阿郎」及
    其他不詳姓名成年人所組成之詐欺集團成員間，就以上本件
    各次犯行均有犯意聯絡及行為分擔，為共同正犯。
  ㈣詐欺集團成員對於事實一附表一編號11、12所示己○○、丑○○
    施行詐術後，致其等陷於錯誤而多次轉帳，係基於詐欺取財
    之單一目的而使其等各於接近地點、密切時間分次處分財產
    ；而被告於事實一附表一編號2、4、7、11、12所示時間、
    地點就各被害人遭詐騙款項部分雖分別有多次提領（各詳如
    附表一所示），亦係詐欺集團成員以同一事由施詐取得各被
    害人款項後，由被告分次提款，均係在密接時間、地點提領
    款項後交回詐欺集團，先後侵害同一被害人之財產法益，均
    屬單一行為之接續進行，各應依接續犯論以包括之一罪。　
    　
  ㈤被告如事實一附表一各編號所犯加重詐欺取財罪與一般洗錢
    罪，其中編號1、8並另犯以不正方法由自動付款設備取得他
    人之物等行為間具有局部同一性，而有想像競合犯關係，應
    從一重各論以加重詐欺取財罪（各依不同加重條件，詳如附
    表二「主文」欄所示）。
　㈥被告就事實一附表一各編號及事實二所示犯行，其詐騙對象
    、施用詐術之時間及方式等節，既均有別，顯係基於各別犯
    意先後所為，侵害不同被害人之財產法益，應予分論併罰。
　㈦被告前因提供帳戶之詐欺案件，經士林地院以105年度審易字
    第2598號判決判處有期徒刑3月確定，於106年10月3日執行
    完畢，有本院被告前案紀錄表及該判決附卷可考（見本院卷
    第81、173至179頁），其於上開有期徒刑執行完畢後5年以
    內，故意再犯本件有期徒刑以上之各罪，均為累犯，參酌司
    法院釋字第775號解釋意旨，其前、後案所犯罪質相同，且
    所參與情節由提供帳戶之行為進而擔任詐欺集團車手，足認
    被告忽視法律禁令，對刑罰反應力薄弱，故應依刑法第47條
    第1項規定，均加重其刑。
　㈧不另為無罪諭知：
  ⒈公訴意旨另略以：被告就事實一附表一編號2至7、9至13另犯
    刑法第339條之2第1項以不正方法由自動付款設備取得他人
    之物罪嫌（檢察官起訴書第17頁泛指「核被告所為，係違反
    組織犯罪防制條例第3條第1項之參與犯罪組織、犯刑法第33
    9條之4第1項第2款之3人以上共同犯詐欺取財、第339條之2
    第1項之以不正之方法由自動付款設備取得他人之物、違反
    洗錢防制法第2條第2款、第2款規定，應依同法第14條第1項
    處罰之洗錢罪嫌」，而未細分被告各次犯行，然依起訴書第
    2頁第6至14行犯罪事實欄一關於戊○○遭詐騙之犯罪事實記載
    ，並未敘及以不正之方法由自動付款設備取得他人之物、洗
    錢之構成要件事實，應認檢察官就戊○○遭詐騙部分並未起訴
    被告涉犯刑法第339條之2第1項、洗錢防制法第14條第1項等
    罪，先予說明）。惟附表一編號2至7、9至13所示各被害人
    遭詐騙而匯入款項帳戶之申請人分別經認定為犯幫助詐欺取
    財而經起訴、判決、緩起訴處分，均詳如各編號「匯入帳戶
    /申請人/偵審結果」欄所示，其中編號4之帳戶申請人廖嘉
    玲於偵查中經檢察官移送調解中、編號12之帳戶則係遭申請
    人陳應慈之男友劉炳群提供詐欺集團使用，有各相關申請人
    之本院被告前案紀錄表、起訴書、判決書、不起訴處分書、
    緩起訴處分書等在卷可稽（見本院卷第199至244頁），是此
    部分既係帳戶申請人或相關人提供詐欺集團使用並告知密碼
    ，亦即被告及使用各該帳戶之詐欺集團成員主觀上之認識，
    就此部分帳戶均係經申請人或相關人同意使用，自無以不正
    方法由自動付款設備取得財物之情，檢察官於原審審理時以
    言詞陳述非法由自動付款設備取財罪部分係屬誤載部分，並
    不生撤回起訴之效力，如前述。
　⒉公訴意旨另認被告108年12月23日16時50分提領480元（起訴
    書附表二編號9第7筆提領紀錄，即事實一附表一編號7超過
    被害人遭詐騙款項部分）、108年12月23日13時44分提領52,
    240元（起訴書附表二編號11提領紀錄，即事實一附表一編
    號3超過被害人遭詐騙款項部分）、109年1月6日18時6分提
    領8,844元（起訴書附表二編號7第3筆提領紀錄，即事實一
    附表一編號12、13超過被害人遭詐騙款項部分）、109年1月
    6日18時56分提領5,005元（起訴書附表二編號7第4筆），亦
    屬被告犯加重詐欺取財而領取詐得之款項，惟此部分款項依
    卷內被害人指訴遭詐騙之情形及相關匯入帳戶交易明細資料
    ，並無相對應之被害人及其遭詐騙之犯罪事實，此部分被告
    所提領之款項，難認與本案各次犯行有關。
　⒊此外，就上開部分並無其他證據足證被告有檢察官起訴所指
    犯行，原應就此部分為無罪之諭知，然以上分別與檢察官起
    訴後經本院認定有罪部分有裁判上一罪關係、接續犯之一罪
    關係，爰不另為無罪之諭知。　　
　㈨不另為不受理諭知
  ⒈公訴意旨另以：被告加入前述詐欺集團，亦涉犯組織犯罪防
    制條例第3條第1項後段之參與犯罪組織罪嫌。
  ⒉按同一案件繫屬於有管轄權之數法院者，由繫屬在先之法院
    審判之；依第8條之規定不得為審判者，應諭知不受理之判
    決，此觀刑事訴訟法第8條前段、第303條第7款規定自明。
    又刑罰責任之評價與法益之維護息息相關，對同一法益侵害
    為雙重評價，是過度評價；對法益之侵害未予評價，則為評
    價不足，均為法之所禁。又加重詐欺罪，係侵害個人財產法
    益之犯罪，其罪數之計算，核與參與犯罪組織罪之侵害社會
    法益有所不同，審酌現今詐欺集團之成員皆係為欺罔他人，
    騙取財物，方參與以詐術為目的之犯罪組織。倘若行為人於
    參與詐欺犯罪組織之行為繼續中，先後多次為加重詐欺之行
    為，因參與犯罪組織罪為繼續犯，犯罪一直繼續進行，直至
    犯罪組織解散，或其脫離犯罪組織時，其犯行始行終結。故
    該參與犯罪組織與其後之多次加重詐欺之行為皆有所重合，
    然因行為人僅為一參與犯罪組織行為，侵害一社會法益，屬
    單純一罪，應僅就「該案中」與參與犯罪組織罪時間較為密
    切之首次加重詐欺犯行論以參與犯罪組織罪及加重詐欺罪之
    想像競合犯，而其他之加重詐欺犯行，祗需單獨論罪科刑即
    可，無需再另論以參與犯罪組織罪，以避免重複評價。是如
    行為人於參與同一詐欺集團之多次加重詐欺行為，因部分犯
    行發覺在後或偵查階段之先後不同，肇致起訴後分由不同之
    法官審理，為裨益法院審理範圍明確、便於事實認定，即應
    以數案中「最先繫屬於法院之案件」為準，以「該案件」中
    之「首次」加重詐欺犯行與參與犯罪組織罪論以想像競合。
    縱該首次犯行非屬事實上之首次，亦因參與犯罪組織之繼續
    行為，已為該案中之首次犯行所包攝，該參與犯罪組織行為
    之評價已獲滿足，自不再重複於他次詐欺犯行中再次論罪，
    俾免於過度評價及悖於一事不再理原則。至於「另案」起訴
    之他次加重詐欺犯行，縱屬事實上之首次犯行，仍需單獨論
    以加重詐欺罪，以彰顯刑法對不同被害人財產保護之完整性
    ，避免評價不足（最高法院109年度台上字第3945號判決意
    旨）。
　⒊被告參與本案詐欺集團犯罪組織一事，已經臺灣士林地方檢
    察署（下稱士林地檢署）檢察官起訴，並於109年4月28日繫
    屬士林地院（士林地院109年度金訴字第153號），而本案檢
    察官就被告參與同一詐欺集團犯罪組織之犯行起訴，則於10
    9年5月7日繫屬原審法院，有士林地檢署109年4月28日士檢
    家勇109偵4990字第1099018487號函（其上蓋有士林地院收
    文章）、臺灣臺北地方檢察署109年5月7日北檢欽騰109偵29
    49字第1099036175號函（其上蓋有原審法院收文章戳）為憑
    （見本院卷第198-1頁、原審審訴卷第7頁），且被告於前案
    經起訴部分已經士林地院109年度金訴字第153號判決判處罪
    刑（現上訴中），有該判決可憑（見本院卷第181至191頁）
    。依照前述說明，檢察官就被告參與犯罪組織之同一案件，
    向原審法院再行起訴且繫屬在後，有重複起訴情形，為避免
    過度評價及悖於一事不再理原則，原應依刑事訴訟法第303
    條第7款諭知公訴不受理，但檢察官認此部分與前述有罪部
    分有想像競合犯之裁判上一罪關係，爰不另為不受理之諭知
    。
  ㈩臺灣臺北地方檢察署檢察官109年度偵字第27069號移送併辦
    部分即被告所屬詐欺集團不詳成員向子○○詐取36萬元，並經
    被告提領其中15萬元款項部分所涉刑法第339條之4第1項第2
    款之3人以上共同詐欺取財、同法第339條之2第1項以不正方
    法由自動付款設備取得他人之物、洗錢防制法第14條第1項
    之一般洗錢等罪，與本案附表一編號1之犯罪事實相同，有
    事實上一罪關係，應為起訴效力所及，本院自得併予審究。
二、撤銷改判之說明：
  ㈠原審就被告所犯上開加重詐欺取財等犯行，予以論罪科刑，
    固非無見，惟：
  ⒈檢察官起訴書及其附表有部分誤載之情，業據本院說明如前
    ，原審就檢察官誤載部分並未說明其更正之所憑（原判決第
    3頁之三），理由自有不備。
　⒉按法院雖不得就未經起訴之犯罪審判，然犯罪是否已經起訴
    ，應以起訴書所記載之「犯罪事實」為準，不受所載法條拘
    束，故法院於不妨害事實同一之範圍內，得自由認定事實，
    適用法律。而此「犯罪事實」之重要內容，包括犯罪構成要
    件事實及所組成之具體「人、事、時、地、物」等基本要素
    ，亦即與犯罪成立具有重要關係之基本社會事實，足以表明
    其起訴之範圍，不致與其他犯罪相混淆，並使被告知悉因何
    犯罪事實被提起公訴而為防禦之準備，即使記載粗略未詳或
    不夠精確，亦應認為已經起訴。本件檢察官起訴書犯罪事實
    記載「甲○○…，並與上開成員等共同意圖為自己不法之所有
    ，基於3人以上共同為詐欺取財、不正利用付款設備取得他
    人之物，及基於參與犯罪組織等犯意，先由集團內真實姓名
    年籍不詳之成員，以詐取或其他不詳方式取得如附表一所示
    各該人頭帳戶提款卡，…復以如附表一所示之方式，致如附
    表一所示之人陷於錯誤…再由甲○○…依指示於如附表二所示之
    時、地，持各該帳戶提款卡將款項領出…」，顯見起訴書附
    表一、二所載事實均為檢察官起訴之範圍，原審僅以原判決
    附表三編號3至5部分（其附表三編號5即本院判決附表編號1
    1己○○遭詐騙之第2筆款項），未經檢察官指明被告之提領時
    地，且無證據證明被告以其他方式參與此部分詐欺犯行，即
    遽認此部分不在起訴範圍（原判決第2至3頁之二），然起訴
    範圍之認定與檢察官未盡舉證責任而不能證明被告犯罪，實
    屬二事，原審以此認事實一附表一編號11己○○遭詐騙之第2
    筆款項不在起訴範圍而未予審理，即有違誤（至原判決附表
    三編號3、4即起訴書附表一編號2、4之被害人癸○○、丙○○部
    分，既未經原審審判，自不在上訴範圍即本院審判範圍，併
    予說明）。
　⒊被告所參與之本案詐欺集團將向如事實一附表一各編號所示
    被害人等詐得之款項，指示其等匯入所掌控之人頭帳戶內，
    而掩飾其犯罪所得去向，亦該當洗錢防制法第14條第1項之
    一般洗錢罪，並與各編號所犯加重詐欺取財罪（及以不正方
    法由自動付款設備取得他人之物）為裁判上一罪，業如前述
    ；至被告轉交其他詐欺集團成員僅係共犯間犯罪所得之朋分
    ，並無證據證明此部分犯罪所得業經以其他方式掩飾、隱匿
    其犯罪所得本質。原審認被告如事實一附表一、事實二各次
    取得款項後轉交其他成員之行為應該當一般洗錢罪，而未認
    定事實一附表一各次利用人頭帳戶取得詐欺犯罪所得之行為
    應該當於一般洗錢罪，容有未恰。
　⒋被告如事實一附表一編號1、8應另犯以不正方法由自動付款
    設備取得他人之物，且與各編號所犯加重詐欺取財罪與一般
    洗錢罪有想像競合犯關係之裁判上一罪關係，亦經本院說明
    如前，原判決認此部分應不另為無罪諭知，亦有不當。
　⒌被告如事實一附表一編號3、5至9、事實二部分，除3人以上
    共犯以外，分別該當其他加重條件，然此部分加重條件之增
    加並無變更起訴法條之適用，亦經本院說明如上，原審認此
    部分應適用刑事訴訟法第300條變更起訴法條（原判決第3頁
    之㈡），亦有未恰。
　⒍事實一附表一編號2部分，被告總計領得款項為49,000元，並
    未逾越被害人辰○○遭詐騙之50,000元，以49,000元之2.5％計
    算，被告該次所獲報酬為1,225元；另事實一附表一編號12
    、13被告領款部分應合併觀察，且因已超過該2被害人遭詐
    騙款項總額，即應以各被害人遭詐騙款項計算被告所獲報酬
    ，則其中編號12即應以31,150元之2.5％計算，被告該次所獲
    報酬為779元（四捨五入），原審於其附表一分別認被告上
    開各次所獲報酬為725元、775元，均有違誤。
　⒎事實一附表一編號10部分，依被告供述獲得報酬之方式，其
    就該筆自辛○遭詐騙款項中提領之6萬元款項其中2.5％報酬1,
    500元已經具有事實上處分權，其餘款項58,500元為其應上
    繳部分，並不具事實上處分權，故僅得沒收其中1,500元（
    詳上開貳之二㈤，及其後沒收部分所述），原審逕予沒收6萬
    元，亦有不當。　　
　㈡被告上訴意旨略以：被告雖多次提領被害人遭詐騙款項，但
    皆屬同一行為，為接續犯，應僅論以一罪；且被告於警詢時
    已坦承不諱，並如實供出所知，被告係因誤信朋友之言語而
    依指示提領款項，請求從輕量刑等語。惟被告與所屬詐欺集
    團向事實一附表一所示及事實二之各被害人詐取款項，其被
    害人不同，所施用詐術之時間、方式均明顯可以區別，顯係
    分別起意而應論併罰，且被告請求從輕量刑並無其他舉證為
    憑，其上訴並無理由，惟原判決有上開可議之處，自應由本
    院就原判決有罪部分及其沒收均予撤銷。　　
三、爰以行為人之責任為基礎，審酌被告除前開構成累犯之前案
    紀錄（此部分不予重複評價），另曾因違反毒品危害防制條
    例案件經判處罪刑及執行完畢，有本院被告前案紀錄表可參
    ，素行未端，正值青年，不思循正當途徑獲取金錢，竟然加
    入詐欺集團擔任車手，牟取不法利益，致如事實一附表一、
    事實二所示被害人蒙受財產損失，法紀觀念偏差，助長詐欺
    犯罪之猖獗，危害社會治安，且利用取得之人頭帳戶，製造
    金流斷點，而增加犯罪查緝之困難，且於108年12月25日為
    警查獲後又未知所悔改而繼續參與該詐欺集團而犯事實一附
    表一編號11至13、事實二各次犯行，及各該被害人分別遭詐
    得之款項數額，被告於原審雖與事實一附表一編號11、12、
    1、6、7、9、4之己○○、丑○○、子○○、巳○○、午○○、庚○○、
    寅○○、事實二之戊○○等部分被害人達成和解，然上開和解筆
    錄並無約定履行時間，實則迄仍均未履行以賠償被害人所受
    損失，有原審法院和解筆錄、本院109年12月31日公務電話
    查詢紀錄表可參（見原審審訴卷第175至186、189至192、21
    9頁、本院卷第245至246頁），告訴人就本案之意見（見本
    院卷第284頁），兼衡被告犯罪之動機、目的、手段、所得
    報酬、參與情節，及自陳高中肄業之智識程度、案發時任工
    廠作業員，收入近4萬元，並無須扶養之人等一切情狀（見
    原審卷第147頁），分別量處如附表二「主文」欄所示之刑
    ，並綜合判斷其整體犯罪之非難評價、各罪間關係、法益侵
    害之整體效果，考量犯罪人個人特質，並適度反應其行為之
    不法與罪責程度，及對其施以矯正之必要性，且貫徹刑法公
    平正義之理念，定其應執行刑。
四、沒收：
  ㈠扣案IPhone 7 plus手機1支（含SIM卡1張），為被告所有，
    用與詐欺集團成員就事實一、二各次犯行聯絡，為被告自承
    在卷（見偵2949卷一第23頁），並有卷附微信對話翻拍照片
    可參，而中華郵政00000000000000號帳戶金融卡1張，為詐
    欺集團提供給被告提領事實一附表一編號10款項之用，均屬
    於供犯罪所用之物，應分別依刑法第38條第2項之規定於各
    相關罪刑項下宣告沒收。
  ㈡犯罪所得：
　⒈按犯罪所得，屬於犯罪行為人者，沒收之，刑法第38條之1第
    1項前段定有明文。任何人都不得保有犯罪所得，為基本法
    律原則，犯罪所得之沒收或追徵，在於剝奪犯罪行為人之實
    際犯罪所得（原物或其替代價值利益），使其不能坐享犯罪
    之成果，以杜絕犯罪誘因，可謂對抗、防止經濟、貪瀆犯罪
    之重要刑事措施，性質上屬類似不當得利之衡平措施，著重
    所受利得之剝奪。然苟無犯罪所得，自不生利得剝奪之問題
    ，固不待言，至2人以上共同犯罪，關於犯罪所得之沒收或
    追徵，倘個別成員並無犯罪所得，且與其他成員對於所得亦
    無事實上之共同處分權時，同無利得可資剝奪，特別在集團
    性或重大經濟、貪污犯罪，不法利得龐大，一概採取絕對連
    帶沒收或追徵，對未受利得之共同正犯顯失公平。有關共同
    正犯犯罪所得之沒收或追徵，最高法院向採之共犯連帶說，
    業於104年8月11日之104年度第13次刑事庭會議決議不再援
    用，並改採沒收或追徵應就各人所分得者為之等見解。倘若
    共同正犯各成員內部間，對於不法利得分配明確時，自應依
    各人實際分配所得沒收；至共同正犯各成員對於不法利得享
    有共同處分權限時，則應負共同沒收之責。
  ⒉被告提領如事實一附表一所示款項、收取事實二所示款項分
    別上繳不詳詐欺集團成員，被告就事實一附表一各次提領可
    獲提領款項2.5％之報酬，事實二部分則獲5,000元之報酬，
    是其事實一附表一各次提領所獲得報酬即應依其提領款項計
    算報酬，如提領款項多於被害人遭詐騙款項，則依被害人遭
    詐騙款項計算其報酬，業如前說明並計算如附表一「犯罪所
    得」欄所示，此部分為其個人就各次犯罪實際受分配得處分
    之所得，即為本件犯罪所得。
　⒊又按基於「任何人不得保有不法行為之獲利」原則，對於因
    犯罪造成之財產利益不法流動，應藉由「沒收犯罪利得」法
    制，透過類似不當得利之衡平措施，使之回歸犯罪發生前的
    合法財產秩序狀態。從而若被害人因犯罪受害所形成之民事
    請求權實際上已獲全額滿足，行為人亦不再享有因犯罪取得
    之財產利益，則犯罪利得沒收之規範目的已經實現，自無庸
    宣告犯罪利得沒收、追徵。惟若被害人就全部受害數額與行
    為人成立調（和）解，然實際上僅部分受償者，其能否確實
    履行償付完畢既未確定，縱被害人日後可循民事強制執行程
    序保障權益，因刑事訴訟事實審判決前，尚未實際全數受償
    ，該犯罪前之合法財產秩序狀態顯未因調（和）解完全回復
    ，行為人犯罪利得復未全數澈底剝奪，則法院對於扣除已實
    際給付部分外之其餘犯罪所得，仍應諭知沒收、追徵，由被
    害人另依刑事訴訟法第473條第1項規定聲請發還，方為衡平
    ，最高法院107年度台上字第4651號判決意旨同此。是被告
    雖已與部分被害人達成和解，然該和解筆錄均無履行時間，
    且迄未履行賠償任何款項，如上所述，是被告尚未支付而有
    實際發還被害人之情，揆諸前開說明，此部分和解款項尚無
    從予以扣除，是被告如上各次犯罪所得仍應依刑法第38條之
    1第1項規定於各罪項下宣告沒收，並就未扣案部分即事實一
    附表一編號1至9、11至13、事實二部分之報酬，依同條第3
    項規定諭知於全部或一部不能沒收或不宜執行沒收時，追徵
    其價額。至於檢察官執行沒收時，被告如已依各該和解條件
    支付被害人而有其他實際發還部分之款項，自僅係由檢察官
    另行扣除，亦併此說明。
　㈢按洗錢防制法第18條規定「犯第14條之罪，其所移轉、變更
    、掩飾、隱匿、收受、取得、持有、使用之財物或財產上利
    益，沒收之；犯第15條之罪，其所收受、持有、使用之財物
    或財產上利益，亦同（第1項）。以集團性或常習性方式犯
    第14條或第15條之罪，有事實足以證明行為人所得支配之前
    項規定以外之財物或財產上利益，係取自其他違法行為所得
    者，沒收之（第2項）。對於外國政府、機構或國際組織依
    第21條所簽訂之條約或協定或基於互惠原則，請求我國協助
    執行扣押或沒收之案件，如所涉之犯罪行為符合第3條所列
    之罪，不以在我國偵查或審判中者為限（第3項）。」關於
    犯罪行為人犯洗錢防制法第14條之罪，其所掩飾之財物本身
    僅為洗錢之標的，難認係供洗錢所用之物，故洗錢行為之標
    的除非屬於前置犯罪之不法所得，而得於前置犯罪中予以沒
    收者外，既非本案洗錢犯罪之工具及產物，亦非洗錢犯罪所
    得，尤非違禁物，尚無從依刑法沒收規定予以宣告沒收，自
    應依上開第18條第1項前段規定予以宣告沒收。此規定係採
    義務沒收主義，祇要合於前述規定，法院即應為相關沒收之
    諭知，然該洗錢行為之標的是否限於屬於行為人者始得宣告
    沒收，法無明文，是倘法條並未規定「不問屬於犯罪行為人
    與否均沒收」時，自仍以屬於被告所有者為限，始應予沒收
    。本件被告提領之款項（除事實一附表一編號10外）業經轉
    交「YoYo2」或其指定之人以上繳該詐欺集團，為被告供述
    在卷，並非被告所有，亦非在其實際掌控中，則被告就此部
    分犯罪所收受、持有之財物本不具所有權及事實上管領權，
    依法自無從對其加以宣告沒收其各該次所提領之全部金額，
    附此說明。
　㈣關於附表一編號10扣案6萬元部分：
　⒈其中1,500元應為被告提領此筆款項之報酬，且已具有事實上
    處分權，應予沒收，已經本院說明如前。
　⒉其餘58,500元部分：按2人以上共同犯罪，關於犯罪所得之沒
    收、追繳或追徵，應就各人所分得者為之。又所謂各人「所
    分得」，係指各人「對犯罪所得有事實上之處分權限」而言
    ，其各成員有無犯罪所得、所得數額，係關於沒收、追繳或
    追徵標的犯罪所得範圍之認定，非屬犯罪事實有無之認定，
    不適用「嚴格證明法則」，無須證明至毫無合理懷疑之確信
    程度，惟事實審法院仍應視具體個案之實際情形，於各共同
    正犯有無犯罪所得，或犯罪所得多寡，綜合卷證資料及調查
    結果，依自由證明程序釋明其合理之依據而為認定，倘若共
    同正犯各成員內部間，對於不法利得分配明確時，應依各人
    實際分配所得宣告沒收；若共同正犯成員對不法所得並無處
    分權限，與其他成員亦無事實上之共同處分權限者，自不予
    諭知沒收；然若共同正犯各成員對於不法利得享有共同處分
    權限時，則仍應負共同沒收之責，最高法院107年度台上字
    第393號判決意旨同此。本件被告及其所屬之詐欺集團成員
    向辛○實施詐欺取財之犯行固詐得財物合計18萬元，惟被告
    僅擔任出面向辛○收取款項之車手工作，並負責將所收取之
    詐騙款項交付詐欺集團成員，自無可能取得全部之詐騙款項
    ，且被告取得報酬僅係其中2.5％，亦經本院認定如前，是由
    被告與其集團上手之間的合意，無論在客觀上、主觀上之認
    知，被告就其可以領取支配之報酬1,500以外的款項並無真
    正的犯罪支配之關係，此部分款項僅係在其犯罪所得移轉過
    程中，表面上短暫的占有，實際上則是被集團排除共同處分
    權的，因此此其餘58,500元部分即非屬被告具有事實上處分
    權之犯罪所得，無從依刑法第38條之1第1項宣告沒收；另參
    以上開㈢所述，此部分款項雖亦為被告洗錢之標的，然被告
    就此部分款項仍無事實上處分權，更無所有之關係，亦無從
    依洗錢防制法第18條第1項前段規定宣告沒收，應由檢察官
    另行依法處理。
  ㈤至於起訴書附表三編號2、4、5、7至15等扣案物品，尚無從
    認定與被告本案犯罪有關，無從宣告沒收，併此敘明。
據上論斷，應依刑事訴訟法第369條第1項前段、第364條、第299
條第1項前段，判決如主文。　　
本案經臺灣臺北地方檢察署檢察官牟芮君提起公訴，同署檢察官
鄭東峯移送併辦，臺灣高等檢察署檢察官丁俊成到庭執行職務。
中　　華　　民　　國　　110 　年　　1 　　月　　26　　日
                  刑事第十四庭  審判長法　官  黃斯偉
                                      法　官  程克琳
                                      法　官  黎惠萍
以上正本證明與原本無異。
如不服本判決，應於收受送達後20日內向本院提出上訴書狀，其
未敘述上訴之理由者並得於提起上訴後20日內向本院補提理由書
（均須按他造當事人之人數附繕本）「切勿逕送上級法院」。
                                      書記官  莊宜諳  
中　　華　　民　　國　　110 　年　　1 　　月　　26　　日
附錄：本案論罪科刑法條全文
中華民國刑法第339條之2
（違法由自動付款設備取得他人之物之處罰）
意圖為自己或第三人不法之所有，以不正方法由自動付款設備取
得他人之物者，處3年以下有期徒刑、拘役或30萬元以下罰金。
以前項方法得財產上不法之利益或使第三人得之者，亦同。
前二項之未遂犯罰之。
中華民國刑法第339條之4
犯第339條詐欺罪而有下列情形之一者，處1年以上7年以下有期
徒刑，得併科1百萬元以下罰金：
一、冒用政府機關或公務員名義犯之。
二、三人以上共同犯之。
三、以廣播電視、電子通訊、網際網路或其他媒體等傳播工具，
    對公眾散布而犯之。
前項之未遂犯罰之。
洗錢防制法第14條
有第二條各款所列洗錢行為者，處7年以下有期徒刑，併科新臺
幣5百萬元以下罰金。
前項之未遂犯罰之。
前二項情形，不得科以超過其特定犯罪所定最重本刑之刑。
附表一
編號 被害人 詐欺手法 匯款 時間 匯款金額 匯入帳戶 /申請人 /偵審結果 被告領款時間 被告領款地點 被告領款金額 證據 犯罪所得（領取被害人匯入款項之2.5％，均四捨五入至個位數） 1 子○○ （起訴書附表一編號8、偵字第23335號併辦意旨書） 不詳之詐欺集團成年成員於108年12月23日10時29分（起訴書附表一誤載為108年12月25日）致電子○○，佯稱是朋友，因急用錢欲借款，致子○○陷於錯誤而匯款。 108年12月23日12時3分 36萬元 台新銀行00000000000000號 /鄒孟勤/基隆地檢署檢察官109年度偵字第1449、2128、2419號不起訴處分書 108年12月23日12時44分 新北市○○區○○路0段000號（台新銀行新店分行） 150,000元 （起訴書附表二編號8） 1、子○○之陳述（偵10638卷第39-43頁）。 2、被告提款時之監視錄影畫面、內政部警政署反詐騙諮詢專線紀錄表（偵10638卷第12、99頁）。 3、吉安鄉農會匯款回條（偵10638卷第100-1頁）。 4、台新銀行109年3月6日函文及帳戶交易明細（偵10638卷第243-245頁）。 3,750元 2 辰○○ （起訴書附表一編號9） 不詳之詐欺集團成年成員於108年12月22日10時致電辰○○，佯稱是外甥，因要投資而向辰○○借款，致辰○○陷於錯誤而匯款。 108年12月23日12時15分 50,000元 華南銀行000000000000號 /陳采琳 /臺中地院109年度金訴字第240號判決有罪 108年12月23日13時 17分54秒 新北市○○區○○路0段00號（7-11超商碧潭門市） 20,000元 （起訴書附表二編號9第1筆紀錄） 1、辰○○之陳述（偵10638卷第57-61頁）。 2、內政部警政署反詐騙諮詢專線紀錄表（偵10638卷第141頁）。 3、辰○○之郵政跨行匯款申請書（偵10638卷第143頁）。 4、華南銀行109年3月12日函文及帳戶交易明細（偵10638卷第249-254頁）。 1,225元       同日18分57秒  20,000元（起訴書附表二編號9第2筆紀錄）         同日21分10秒  9,000元（起訴書附表二編號9第3筆紀錄）   3 乙○○ （起訴書附表一編號14） 乙○○於108年12月23日12時以LINE向不詳之詐欺集團成年成員（賣家代號：王振謦；LINE帳號：Ally，LINEid:mttm7）購買五月天演唱會門票，指示匯款至右列帳戶後聯絡不上賣家而受騙。 108年12月23日13時30分 7,760元 中華郵政00000000000000號 /黃仲廷/屏東地檢署檢察官109年度偵字第12763號起訴書 108年12月23日13時44分 新北市○○區○○路0段00號（碧潭郵局） 6萬元 （起訴書附表二編號11） 【註：超過7,760元部分，為他人匯入該帳戶之金錢】 1、乙○○之陳述（偵10638卷第83-87頁）。 2、內政部警政署反詐騙諮詢專線紀錄表（偵10638卷第219頁）。 3、ATM交易明細（偵10638卷第221頁）。 4、郵局帳戶交易明細（偵10638卷第258頁）。 5、監視器畫面翻拍照片（偵10638卷第20頁）。 194元 4 寅○○ （起訴書附表一編號17） 不詳之詐欺集團成年成員於108年12月24日12時致電寅○○，佯稱是師兄，因周轉不靈要借款，致寅○○陷於錯誤而匯款。 108年12月24日13時48分 30,000元 台北富邦銀行000000000000號 /廖嘉玲/調解報結 108年12月24日15時57分 新北市○○區○○路0段0號之1（華南銀行三重分行） 20,000元 （起訴書附表二編號12第2筆紀錄） 1、寅○○之陳述（偵10638卷第93-97頁）。 2、內政部警政署反詐騙諮詢專線紀錄表（偵10638卷第239頁）。 3、郵政跨行匯款申請書（偵10638卷第241頁）。 4、台北富邦銀行帳戶交易明細（偵10638卷第259頁）。 5、華南銀行三重分行監視器翻拍照片（偵10638卷第21頁）。 750元       108年12月24日15時58分  10,000元 （起訴書附表二編號12第3筆紀錄）   5 甲○○ （起訴書附表一編號11） 不詳之詐欺集團成年成員於不詳時間，在Facebook刊登出售IPhone 11之訊息，甲○○於108年12月23日見該訊息，與該LINE帳號「tat689」之詐欺集團成員聯繫，致甲○○陷於錯誤，而匯款。 108年12月23日15時23分 12,000元 華南銀行000000000000號 /陳采琳 /臺中地院109年度金訴字第240號判決有罪 108年12月23日16時25分 新北市○○區○○路00號（新店五峰郵局） 12,000元 （起訴書附表二編號9第5筆紀錄） 1、甲○○之陳述（偵10638卷第67-71頁）。 2、內政部警政署反詐騙諮詢專線紀錄表（偵10638卷第161頁）。 3、匯款交易明細（偵10638卷第163頁）。 4、華南銀行109年3月12日函文及帳戶交易明細（偵10638卷第249-254頁）。 300元 6 巳○○ （起訴書附表一編號10） 不詳之詐欺集團成年成員於不詳時間，在Facebook「世新小二貨」社團內以「徐彤」名義出售 Apple Mac Book Pro 512G ，巳○○於108年12月21日15時56分見該訊息即與之聯繫，嗣詐欺集團成員以LINE暱稱「Ally」與巳○○聯繫，並約定以2萬元之價格出售該筆記型電腦，致巳○○陷於錯誤，而於右列時間，依指示匯款購買。 108年12月23日15時57分 20,000元 華南銀行000000000000號 /陳采琳 /臺中地院109年度金訴字第240號判決有罪 108年12月23日16時15分 新北市○○區○○路0段000號（7-11鎮鑫門市） 20,000元 （起訴書附表二編號9第4筆紀錄） 1、巳○○之陳述（偵10638卷第63-65頁）。 2、受理詐騙帳戶通報警示簡便格式表（偵10638卷第145頁）。 3、交易明細（偵10638卷第147頁）。 4、與賣家之對話紀錄（偵10638卷第148-160頁）。 5、華南銀行109年3月12日函文及帳戶交易明細（偵10638卷第249-254頁）。 500元 7 午○○ （起訴書附表一編號12） 不詳之詐欺集團成年成員於不詳時間，在Facebook社團「演唱會[讓票、換票、球票]」內，以Facebook帳號暱稱「王振謦」之人刊登出售五月天演唱會門票之訊息，午○○見該訊息後即與之聯繫，嗣該詐欺集團成員以LINE暱稱「Ally」與午○○聯繫，並約定以1萬5,520元之價格出售該演唱會門票4張，致午○○陷於錯誤，而於右列時間，依指示匯款購買。 108年12月23日16時36分 15,520元 華南銀行000000000000號 /陳采琳 /臺中地院109年度金訴字第240號判決有罪 108年12月23日16時48分 新北市○○區○○路0號（全家便利商店中欣門市） 15,000元 （起訴書附表二編號9第6筆紀錄） 1、午○○之陳述（偵10638卷第73-79頁）。 2、內政部警政署反詐騙諮詢專線紀錄表（偵10638卷第165-167頁）。 3、交易明細（偵10638卷第169頁）。 4、與賣家之對話紀錄（偵10638卷第171-199頁）。 5、華南銀行109年3月12日函文及帳戶交易明細（偵10638卷第249-254頁）。 388元       108年12月23日16時50分 新北市○○區○○路0段000號（7-11鎮鑫門市） 1,000元 （起訴書附表二編號9第7筆紀錄） 【註：超過520元部分，為其他人匯入該帳戶之金錢】   8 丁○○ （起訴書附表一編號13） 不詳之詐欺集團成年成員於不詳時間，以Facebook帳號暱稱「鍾耀毅」之人刊登出售IPhone 11 Pro 256 gb 綠 防水防塵 5.8" 臉部解鎖 NT$15000意/購line:mttm7等內容之訊息，丁○○見該訊息後即與之聯繫，嗣該詐欺集團成員以LINE ID「mttm7」與丁○○聯繫，並約定以1萬5,000元之價格出售該手機1支，致丁○○陷於錯誤，而於右列時間，依指示匯款。 108年12月23日18時3分 15,000元 中華郵政00000000000000號 /葉瑄 /基隆地檢署檢察官109年度偵字第1449、2128、2419號不起訴處分書 108年12月23日18時14分 新北市○○區○○路0段0號（7-11新宜門市） 15,000元 （起訴書附表二編號10） 1、丁○○之陳述（偵10638卷第81-82頁）。 2、內政部警政署反詐騙諮詢專線紀錄表（偵10638卷第201頁）。 3、受理刑事案件報案三聯單（偵10638卷第202頁）。 4、匯款交易明細（偵10638卷第203頁）。 5、國泰世華銀行對帳單（偵10638卷第204頁）。 6、金融機構聯防機制通報單（偵10638卷第205頁）。 7、與賣家之對話紀錄（偵10638卷第206-218頁）。 8、郵局帳戶交易明細（偵10638卷第255-256頁）。 9、監視器翻拍照片（偵10638卷第18頁）。 375元 9 庚○○ （起訴書附表一編號15） 不詳之詐欺集團成年成員於不詳時間，在旋轉拍賣平台上，以帳號「@cu8234」出售IPhone 11 256G，庚○○於108年12月23日22時53分見該訊息，即使用LINE與之聯繫，並約定以1萬5,000元之價格購買該手機1支，致庚○○陷於錯誤匯款購買。 108年12月24日9時43分 15,000元 第一銀行00000000000號 /劉書伃/ 新北地檢署檢察官109年度少連偵字第171號緩起訴處分書 108年12月24日10時7分 臺北市○○區○○○路0段00○00號（第一銀行復興分行） 15,000元 （起訴書附表二編號2第1筆紀錄） 1、庚○○之陳述（偵10638卷第45-49頁）。 2、被告提款時之監視錄影畫面、內政部警政署反詐騙諮詢專線紀錄表（偵10638卷第14、101頁）。 3、庚○○與賣家之對話紀錄（偵10638卷第103-119頁）。 4、第一銀行帳戶交易明細（偵10638卷第247頁）。 375元 10 辛○ （起訴書附表一編號1） 不詳之詐欺集團成年成員於108年12月24日11時42分、同月25日10時17分、36分、38分，致電辛○，佯稱是友人，因急用錢欲借款，致辛○陷於錯誤而匯款。 108年12月25日11時42分 18萬元 中華郵政00000000000000號 /郭奕伶 /臺中地院109年度沙簡字第432號判決有罪 108年12月25日13時5分 臺北中山區復興北路40號（中崙郵局） 6萬元 （起訴書附表二編號5） 1、辛○之陳述（偵2949卷一第179-182頁）。 2、台中銀行國內匯款申請書回條、中華郵政帳戶交易明細（偵2949卷一第183、283頁）。 2、臺北市政府警察局中山分局長安東路派出所警員職務報告、公務電話紀錄（偵2949卷二第53、55頁）。 3、郵局帳戶交易明細（原審卷第175頁）。　  1,500元（已扣案） （註：被告領完6萬元後即遭警查獲，而尚未上繳詐欺集團，除可自行由其中抽取2.5%報酬部分以外，對其餘款項並無事實上處分權。） 11 己○○ （起訴書附表一編號5第1筆紀錄） 不詳之詐欺集團成年成員於108年12月29日17時49分（起訴書附表一誤載為108年12月30日）聯繫己○○，佯稱是姪女，因做生意須用錢欲借款，致己○○陷於錯誤而匯款。 108年12月30日11時11分 15萬元 玉山銀行0000000000000號 /謝采蓁 /橋頭地檢109年度偵字第4446號緩起訴處分 108年12月30日 12時19分 臺北市○○區○○路000號（7-11大華門市） 20,000元 1、己○○之陳述（偵8925卷第15、17頁）。 2、玉山銀行帳戶交易明細（原審卷第167頁）。 3、被告提款之監視錄影畫面（偵8685卷第39-40頁、偵8925卷第33-37頁）。 4、受理詐騙帳戶通報警示簡便格式表（偵8925卷第39頁）。 5、第一銀行匯款申請書回條（偵8925卷第41頁）。 6、己○○與詐欺集團成年成員之對話紀錄（偵8685卷第41-46頁、偵8925卷第43-55頁）。 7、金融機構聯防機制通報單（偵8685卷第52頁）。 8、受理刑事案件報案三聯單（偵8685卷第61頁）。 3,750元       108年12月30日 12時20分  20,000元         108年12月30日 12時55分1秒 臺北市○○區市○○道0段0號2樓（光華商場） 20,000元         108年12月30日 12時55分41秒  20,000元         108年12月30日 12時56分  20,000元         108年12月30日 12時57分0秒  20,000元         108年12月30日 12時57分41秒  20,000元         108年12月30日 12時58分  10,000元 （以上均為起訴書附表二編號6）    （起訴書附表一編號5第2筆紀錄）  108年12月30日16時5分 100,000元 中華郵政00000000000000號 /曾聰明 （由被告以外之不詳詐欺集團成員提領）    0元 12 丑○○ （起訴書附表一編號6） 不詳之詐欺集團成年成員於109年1月6日17時12分致電丑○○，佯稱是BOOKING.COM人員，因先前交易誤設為分期約定轉帳，將連續收款12個月，須依指示取消設定，再由另名成年成員致電丑○○，佯稱是花旗銀行人員，要求丑○○依指示操作ATM，致丑○○陷於錯誤而匯款。 109年1月6日17時50分 13,530元 中華郵政00000000000000號 /陳應慈 /橋頭地檢署檢察官109年度偵字第7389、8220號不起訴處分書（同案被告劉炳群另經檢察官聲請簡易判決處刑） 109年1月6日18時5分 臺北市○○區○○路00巷00號（7-11新三連門市） 20,000元 （起訴書附表二編號7第1筆紀錄） 1、丑○○之陳述（偵8862卷第29-33頁）。 2、丑○○之郵局、國泰世華銀行帳戶交易明細（偵8862卷第35頁）。 3、內政部警政署反詐騙諮詢專線紀錄表（偵8862卷第25-27頁）。 4、受理詐騙帳戶通報警示簡便格式表（偵8862卷第37頁）。 5、金融機構聯防機制通報單（偵8862卷第39頁）。 6、165專線協請金融機構暫行圈存疑似詐欺款項通報單（偵8862卷第41頁）。 7、受理各類案件紀錄表、受理刑事案件報案三聯單（偵8862卷第43、45頁）。 8、提領地點監視器畫面截圖（偵8862卷第13頁）。 9、中華郵政000000000000000號帳戶歷史交易清單（原審卷第171頁） 779元 (註：被告於編號12、13丑○○、卯○○遭詐騙匯入款項後同日提領左列編號12、13之款項總計51,000元，超過丑○○、卯○○遭詐騙匯入之款項42,156元，認被告就此部分詐騙款項均已提領，並各依其等遭詐騙之款項計算報酬。）    109年1月6日17時51分 17,620元  109年1月6日18時6分  11,000元 （起訴書附表二編號7第2筆紀錄）   13 卯○○ （起訴書附表一編號7） 詐欺集團成年成員於109年1月6日17時30分致電卯○○，佯稱是BOOKING.COM人員，因誤將卯○○設定為商務型人員，將連續扣款6個月，須卯○○協助取消設定，復有自稱新光銀行人員致電卯○○，要求卯○○依指示操作ATM，致丑○○陷於錯誤而匯款。 109年1月6日18時33分 11,006元 中華郵政00000000000000號 /陳應慈 /橋頭地檢署檢察官109年度偵字第7389、8220號不起訴處分書（同案被告劉炳群另經檢察官聲請簡易判決處刑） 109年1月6日18時55分 臺北市○○區○○○路0段00號1樓（萊爾富便利商店北市信東店） 20,000元 （起訴書附表二編號7第3筆紀錄） 【註：連同編號12部分合併計算，超過42,156元部分，為其他人匯入該帳戶之金錢】 1、卯○○之陳述（偵8862卷第51-57頁）。 2、內政部警政署反詐騙諮詢專線紀錄表（偵8862卷第47-49頁）。 3、卯○○之郵局帳戶存摺內頁明細（偵8862卷第59頁）。 4、匯款交易明細（偵8862卷第61頁）。 5、金融機構聯防機制通報單（偵8862卷第63頁）。 6、受理詐騙帳戶通報警示簡便格式表（偵8862卷第65頁）。 7、受理各類案件紀錄表（偵8862卷第67頁）。 8、受理刑事案件報案三聯單（偵8862卷第69頁）。 9、提領地點監視器畫面截圖（偵8862卷第14頁）。 10、中華郵政000000000000000號帳戶歷史交易清單（原審卷第171頁） 275元 （註：說明同上） 

附表二
編號 犯罪事實 主文 1 事實一附表一編號1 甲○○犯三人以上共同詐欺取財罪，處有期徒刑壹年柒月。扣案IPhone 7 plus手機壹支（含SIM卡壹張）沒收；未扣案犯罪所得新臺幣參仟柒佰伍拾元沒收，於全部或一部不能沒收或不宜執行沒收時，追徵其價額。 2 事實一附表一編號2 甲○○犯三人以上共同詐欺取財罪，處有期徒刑壹年貳月。扣案IPhone 7 plus手機壹支（含SIM卡壹張）沒收；未扣案犯罪所得新臺幣壹仟貳佰貳拾伍元沒收，於全部或一部不能沒收或不宜執行沒收時，追徵其價額。 3 事實一附表一編號3 甲○○犯三人以上共同以網際網路對公眾散布而犯詐欺取財罪，處有期徒刑壹年貳月。扣案IPhone 7 plus手機壹支（含SIM卡壹張）沒收；未扣案犯罪所得新臺幣壹佰玖拾肆元沒收，於全部或一部不能沒收或不宜執行沒收時，追徵其價額。 4 事實一附表一編號4 甲○○犯三人以上共同詐欺取財罪，處有期徒刑壹年貳月。扣案IPhone 7 plus手機壹支（含SIM卡壹張）沒收；未扣案犯罪所得新臺幣柒佰伍拾元沒收，於全部或一部不能沒收或不宜執行沒收時，追徵其價額。 5 事實一附表一編號5 甲○○犯三人以上共同以網際網路對公眾散布而犯詐欺取財罪，處有期徒刑壹年貳月。扣案IPhone 7 plus手機壹支（含SIM卡壹張）沒收；未扣案犯罪所得新臺幣參佰元沒收，於全部或一部不能沒收或不宜執行沒收時，追徵其價額。 6 事實欄一附表一編號6 甲○○犯三人以上共同以網際網路對公眾散布而犯詐欺取財罪，處有期徒刑壹年貳月。扣案IPhone 7 plus手機壹支（含SIM卡壹張）沒收；未扣案犯罪所得新臺幣伍佰元沒收，於全部或一部不能沒收或不宜執行沒收時，追徵其價額。 7 事實一附表一編號7 甲○○犯三人以上共同以網際網路對公眾散布而犯詐欺取財罪，處有期徒刑壹年貳月。扣案IPhone 7 plus手機壹支（含SIM卡壹張）沒收；未扣案犯罪所得新臺幣參佰捌拾捌元沒收，於全部或一部不能沒收或不宜執行沒收時，追徵其價額。 8 事實一附表一編號8 甲○○犯三人以上共同以網際網路對公眾散布而犯詐欺取財罪，處有期徒刑壹年參月。扣案IPhone 7 plus手機壹支（含SIM卡壹張）沒收；未扣案犯罪所得新臺幣參佰柒拾伍元沒收，於全部或一部不能沒收或不宜執行沒收時，追徵其價額。 9 事實一附表一編號9 甲○○犯三人以上共同以網際網路對公眾散布而犯詐欺取財罪，處有期徒刑壹年貳月。扣案IPhone 7 plus手機壹支（含SIM卡壹張）沒收；未扣案犯罪所得新臺幣參佰柒拾伍元沒收，於全部或一部不能沒收或不宜執行沒收時，追徵其價額。 10 事實一附表一編號10 甲○○犯三人以上共同詐欺取財罪，處有期徒刑壹年貳月。扣案IPhone 7 plus手機壹支（含SIM卡壹張）、中華郵政00000000000000號帳戶金融卡壹張均沒收；扣案犯罪所得新臺幣壹仟伍佰元沒收。 11 事實一附表一編號11 甲○○犯三人以上共同詐欺取財罪，處有期徒刑壹年陸月。IPhone 7 plus手機壹支（含SIM卡壹張）沒收；未扣案犯罪所得新臺幣參仟柒佰伍拾元沒收，於全部或一部不能沒收或不宜執行沒收時，追徵其價額。 12 事實一附表一編號12 甲○○犯三人以上共同詐欺取財罪，處有期徒刑壹年貳月。扣案IPhone 7 plus手機壹支（含SIM卡壹張）沒收；未扣案犯罪所得新臺幣柒佰柒拾玖元沒收，於全部或一部不能沒收或不宜執行沒收時，追徵其價額。 13 事實一附表一編號13 甲○○犯三人以上共同詐欺取財罪，處有期徒刑壹年貳月。扣案IPhone 7 plus手機壹支（含SIM卡壹張）沒收；未扣案犯罪所得新臺幣貳佰柒拾伍元沒收，於全部或一部不能沒收或不宜執行沒收時，追徵其價額。 14 事實二 甲○○犯三人以上共同冒用公務員名義犯詐欺取財罪，處有期徒刑壹年拾月。扣案IPhone 7 plus手機壹支（含SIM卡壹張）沒收；未扣案犯罪所得伍仟元沒收，於全部或一部不能沒收或不宜執行沒收時，追徵其價額。